臺灣臺北地方法院刑事判決　　　　　　　 94年度易字第456號
　　公　訴　人　臺灣臺北地方法院檢察署檢察官
　　被　　　告　丁○○
　　　　　　　　丙○○
上列被告等因妨害名譽案件，經檢察官聲請以簡易判決處刑（九
十三年度偵字第一四三七三號、九十四年度偵字第四三七八號）
，本院受理後（受理案號：九十四年度簡字第六四三號），認不
宜逕以簡易判決處刑，本院適用通常程序判決如下：
    主  　文
丁○○公然侮辱人，處拘役伍拾玖日，如易科罰金，以佰元折
算壹日。
丙○○公然侮辱人，處拘役拾日，如易科罰金，以佰元折算
壹日。
    犯罪事實
一、丁○○、丙○○為夫妻，乙○○為丁○○婚外情之前女友，
    而己○○為乙○○之現任男友，乙○○因妨害丁○○、丙○○之婚姻而犯妨害家庭案件，經本院於民國九十三年五月間
    ，以九十三年度簡字第一二二八號判處有期徒刑三月，嗣經
    確定，雙方已有怨隙。丁○○及丙○○於九十三年六月二十
    三日上午十時四十分許，在台北縣新店市○○路○段二八二
    號一樓，即己○○與乙○○工作之力霸房屋仲介股份有限公
    司（下稱力霸房屋公司）內，於該公司內員工吳東亮、陳火
    明、助理戊○○、店長甲○○等十餘人及店內洽詢不動產之
    客戶等特定多數人在場得以共見共聞之公然狀態下，丁○○
    基於公然侮辱己○○之單一接續犯意，先大聲辱罵己○○：
    「己○○那個小公狗出來、不要躲」、「你們這對狗男女」
    ，又丙○○基於公然侮辱之犯意，大聲對乙○○辱罵：「乙○○你墮胎五次關我什麼事」等語，於丁○○與丙○○離開
    後，乙○○將丁○○上述公然侮辱己○○之言語以電話通知
    己○○，使乙○○、己○○在精神上、心理上感受難堪、不
    快，而對乙○○及己○○公然侮辱。
二、案經乙○○、己○○訴由台北縣政府警察局新店分局報告台
    灣台北地方法院檢察署檢察官偵查後聲請以簡易判決處刑，
    本院受理後，認不宜逕以簡易判決處刑，適用通常訴訟程序
    。
    理    由
壹、本件檢察官主張之證據如下列所示，各該證據是否具有證據
    能力，應先分述之：
  一、告訴人乙○○之證述：
      告訴人乙○○於警詢及接受檢察官訊問時所為之證述，係
      基於告訴人地位為之，而為被告以外之人於審判外之言詞
      陳述，依刑事訴訟法第一百五十九條第一項之規定，前述
      證述原則上不具證據能力；惟告訴人乙○○於本院九十四
      年八月十日審理時，已基於證人地位、經合法具結、並在
      賦予被告對質詰問機會之情形下，在本院公判庭為證述，
      且與其在警詢及接受檢察官之偵查中所為供述內容並無矛
      盾之處（詳如後述），在本件訴訟上，本院當認其在本院
      審判中所為前開供述，在理論上屬於「較好的證據」，而
      認為其前開在本院審理時所為之供述有證據能力（王兆鵬
      教授著刑事訴訟法講義(二)一書第二六一頁，二００三年四
      月二版第一刷參照）。
  二、告訴人己○○之證述：
      告訴人己○○於警詢及接受檢察官訊問時所為之證述，係
      基於告訴人地位為之，而為被告以外之人於審判外之言詞
      陳述，依刑事訴訟法第一百五十九條第一項之規定，前述
      證述原則上不具證據能力；惟告訴人己○○於本院九十四
      年八月十日審理時，已基於證人地位、經合法具結、並在
      賦予被告對質詰問機會之情形下，在本院公判庭為證述，
      且與其在警詢及接受檢察官之偵查中所為供述內容並無矛
      盾之處（詳如後述），在本件訴訟上，本院當認其在本院
      審判中所為前開供述，在理論上屬於「較好的證據」，而
      認為其前開在本院審理時所為之供述有證據能力（王兆鵬
      教授著刑事訴訟法講義(二)一書第二六一頁，二００三年四
      月二版第一刷參照）。
  三、證人戊○○於警詢時所為之證述，為被告以外之人於審判
      外之言詞陳述，依刑事訴訟法第一百五十九條第一項之規
      定，前述指訴原則上不具證據能力；惟證人戊○○於本院
      九十四年八月十日審理時，已基於證人地位、經合法具結
      、並在賦予被告對質詰問機會之情形下，在本院公判庭為
      證述，惟證人戊○○於警詢及本院審理時之證述前後不相
      符合，本院認以證人戊○○於本院審理時之證述，較為可
      信，且較接近真實，詳如後述。
  四、證人甲○○於本院審理時之證述：
      證人甲○○於本院九十四年八月十日審理時，已基於證人
      地位、經合法具結、並在賦予被告對質詰問機會之情形下
      ，在本院公判庭為證述，而認為其前開在本院審理時所為
      之供述有證據能力。
貳、被告二人在本院審理中固不否認於九十三年六月二十三日曾
    至力霸房屋公司，惟均堅決否認有何公然侮辱乙○○及己○○之犯行，均辯稱：我們沒有公然侮辱乙○○及己○○云云
    ，經查：
  一、證人乙○○、己○○、戊○○、甲○○於本院審理時經隔
      離訊問後之證述：
    (一)、證人乙○○於本院審理時之證述：
        我記得是去年的端午節，公司裡面當時有很多人，有員
        工吳東亮、陳火明、店長甲○○、助理戊○○共有十幾
        人，己○○當時不在辦公室，丁○○與丙○○到我們店
        裡，丁○○說「己○○那個小公狗出來、不要躲」、「
        你們這對狗男女」，我聽到就走出我辦公室的隔間，我
        請他們出去到外面談，他們不願意，還繼續罵，丙○○
        說「乙○○你墮胎五次關我什麼事」，這時店長甲○○
        就出來說，這是我們辦公的地方。等他們走了，我就打
        電話告訴己○○，這件事發生後，以後進辦公室人家會
        用異樣的眼光看我等語（本院九十四年八月十日審判筆
        錄參照）。
    (二)、證人己○○於本院審理時之證述：
        九十三年六月二十三日當天我不在力霸房屋公司內，沒
        有看到發生何事，但是我有接到乙○○電話，說被告二
        人到公司找我，被告丁○○罵我「己○○那個小公狗出
        來、不要躲」、「你們這對狗男女」，後來我就到公司
        問了其他同事，包括戊○○、甲○○還有其他同事，他
        們說被告二人到公司叫我出來，詳細的事情因為我不在
        場，我不是很清楚。這件事發生後，同事誤認我與客戶
        有何不正常的關係，而對我個人的評價方面就降低了，
        造成升遷機會喪失等語（本院九十四年八月十日審判筆
        錄參照）。
    (三)、證人戊○○之證述：
      1.證人戊○○於警詢中之證述：
        九十三年六月二十三日上午十點許，我當時在公司內，
        看到被告丁○○說己○○你這個小公狗給我出來等語，
        乙○○有出來處理說，這是公司請他到外面講，丁○○
        就更大聲說乙○○你墮胎五次關我什麼事、己○○你打
        電話威脅我老婆...... 等語（九十三年度偵字第一四
        三七三號偵查卷第二十七頁至第二十九頁偵訊筆錄參照
        ）。
      2.證人戊○○於本院審理時之證述：
        九十三年六月二十三日上午十點許，我當時在公司內，
        公司裡有很多人，我本來在換燈管，後來看到被告二人
        ，我離他們的距離大約是四公尺有七十五公分，當時被
        告等二人到公司咆哮，我聽到有男生的聲音罵說好像是
        小公狗或小狼狗之類的話，當時店裡面有蠻多人的，雖
        然我在警局的記憶比較清楚，但是現在經我仔細回想，
        當時忽然有個小姐的聲音說出來：我管你墮胎幾次，哪
        是你家的事。就是一直罵。乙○○有出來處理，甲○○
        就出來說：這是公司不要打擾到別人，事後公司的同事
        有私下討論過這件事（本院九十四年八月十日審判筆錄
        參照）。
      3.按刑事訴訟法第一百五十九條之二所謂「具有較可信之
        特別情況」，係指證人於檢察事務官、司法警察官或司
        法警察調查中所為之陳述，與審判中不符，而其先前之
        陳述，從客觀上之環境或條件等情況加以觀察，有足以
        取代審判中反對詰問之可信性保證者而言。證人所為之
        先前陳述，相較於審判中之陳述，是否具有更可信之特
        別情況，應依其陳述時外部之客觀情況，綜合比較判斷
        之，不得僅以證人之先前陳述與案發時間接近，記憶清
        晰為由，遽認有證據能力；否則，警詢中之陳述恆較於
        審判中接近案發時間，無異直接容許證人在警詢中之陳
        述為證據，剝奪被告在審判中詰問證人之權利，有悖於
        直接審理主義及言詞審理主義，影響程序正義之實現（
        最高法院九十四年度一七八五號判決、九十四年度台上
        字第二二五八號判決參照）。
      4.經比對證人戊○○前後證述，雖戊○○表示其在警局的
        證述，並未提及被告丙○○公然侮辱乙○○，但在本院
        審理時，經其仔細回想則明確表示被告丙○○確有公然
        侮辱乙○○，其前後所述顯有不同，惟證人戊○○於本
        院審理證述前，已先簽名具結以擔保其證述之真實性，
        證人戊○○在負擔偽證罪之心理壓力下，經過本院隔離
        其他證人，並經檢察官及被告之交互詰問，證人戊○○
        於本院審理時表示雖在警局的記憶離案發當時較近較清
        楚，但經過其仔細回想，當時確有女生的聲音罵出「乙○○你墮胎五次關我什麼事」等語，揆諸上開說明，本
        院因認證人戊○○於警詢時之證述雖與本院審理中之證
        述不符，以在本院之審理之證述較為可信，足認被告丙○○確有以「乙○○你墮胎五次關我什麼事」等語公然
        侮辱乙○○。
    (四)、證人甲○○於本院審理時之證述：
        九十三年六月二十三日我當時在力霸公司擔任店長，當
        時辦公室有十幾個同事，接待區還有客戶。我跟戊○○
        站在梯子上換電燈泡，我離被告約三米的距離，看的很
        清楚，我看到被告二人時，本來以為是客戶，但是被告
        二人直接進入員工辦公區，接著有聽到有罵小公狗及關
        於墮胎等事情，所以我才知道這不是客戶。我聽到男生
        的聲音罵小公狗、墮胎，是罵乙○○、己○○他們那一
        對狗男女。女生進來的時候是蠻氣憤的，我沒有特別注
        意是誰的聲音，乙○○從辦公區走出來，我請他們出去
        ，事發後乙○○跟己○○有跟我提這件事，同事私下會
        討論等語（本院九十四年八月十日審判筆錄參照）。
  二、證人乙○○、己○○、戊○○、邵逸歆等人，於本院審理
      時隔離訊問，且經過檢察官及被告交互詰問後之證述均為
      ：九十三年六月二十三日，力霸房屋公司裡有員工吳東亮
      、陳火明、店長甲○○、助理戊○○共有十幾人，己○○
      當時不在辦公室，丁○○與丙○○到店裡，丁○○先說「
      己○○那個小公狗出來、不要躲」、「你們這對狗男女」
      ，乙○○及邵逸歆請被告等二人出去到外面談，公司是辦
      公的地方，被告等二人不願意，丙○○繼續說「乙○○你
      墮胎五次關我什麼事」。事後，乙○○就打電話告訴己○○等情，業具證人等證述明確，經核其等所述，相互符合
      ，且無任何矛盾之處，堪信為真實，足認被告丁○○及丙○○確有於乙○○及己○○工作上班之場所，對乙○○及
      己○○為公然侮辱之犯行，本件事證明確，應予依法論科
      。
、論罪科刑之法律適用：
    核被告丁○○、丙○○所為，均係犯刑法三百零九條第一項
    公然侮辱罪。又被告丁○○在同一時間在同一地點內，以「
    己○○那個小公狗出來、不要躲」、「你們這對狗男女」等
    語公然侮辱告訴人己○○、係侵害同一法益，各行為之獨立
    性極為薄弱，依一般社會健全觀念，在時間差距上，難以強
    行分開，在刑法評價上，以視為數個舉動之接續施行，為包
    括之一行為予以評價，為接續犯。爰審酌被告等二人與告訴
    人乙○○因感情糾紛，均有怨隙，被告等二人不思以理性之
    方式解決問題，而以上述不堪之言語在大庭廣眾之下辱罵告
    訴人乙○○及己○○，造成告訴人乙○○及己○○精神上及
    心理上均不舒坦及影響告訴人乙○○、己○○之在職場上工
    作之形象之犯罪手段暨其等犯罪動機、犯罪所造成之損害等
    一切情狀，爰分別對被告量處如主文所示之刑，並均諭知易
    科罰金之折算標準。
據上論斷，應依刑事訴訟法第四百五十二條、第二百九十九條第
一項前段，刑法第三百零九條第一項、第四十一條第一項前段，
罰金罰鍰提高標準條例第一條前段、第二條，判決如主文。
本案經檢察官王怡菁到庭執行職務。
中　　華　　民　　國　　94　　年　　8 　　月　　19　　日
　　　　　　　　　刑事第九庭審判長法  官 葉建廷
                                  法  官 官信成
                                  法　官 葉珊谷
以上正本證明與原本無異。
檢察官、被告如不服本判決，應於判決送達後10日內，向本院提
出上訴狀（告訴人乙○○、己○○如對於本判決不服者，應具備
理由請求檢察官上訴，其上訴期間之計算係以檢察官收受判決正
本之日期為準）。
　　　　　　　　  　　　　　　　　書記官　顏淑華
中　　華　　民　　國　　94　　年　　8 　　月　　19　　日
附錄本案論罪科刑法條全文：
中華民國刑法第三百零九條：
公然侮辱人者，處拘役或三百元以下罰金。
以強暴犯前項之罪者，處一年以下有期徒刑、拘役或五百元以下
罰金。
